臺灣高等法院刑事判決　　　　　　　　96年度上訴字第1968號
上　訴　人　臺灣士林地方法院檢察署檢察官
上　訴　人
即　被　告　乙○○
選任辯護人　張瑞釗律師
上　訴　人
即　被　告　甲○○
選任辯護人　鄭重文律師
上列上訴人因被告等違反槍砲彈藥刀械管制條例案件，不服臺灣
士林地方法院95年度訴字第609號，中華民國96年3月28日第一審
判決（起訴案號：臺灣士林地方法院檢察署95年度偵字第5258號
），提起上訴，本院判決如下：
    主  文
原判決關於甲○○部分撤銷。
甲○○幫助未經許可，販賣可發射子彈具有殺傷力之槍枝，未遂
，處有期徒刑壹年陸月，併科罰金新臺幣參萬元，減為有期徒刑
玖月，併科罰金新台幣壹萬伍仟元，罰金如易服勞役，均以新臺
幣貳仟元折算壹日。扣案仿WALTHER廠PPK/S型半自動改造金屬手
槍（槍枝管制編號0000000000號）壹枝、改造子彈壹顆（編號 4
），均沒收。
其他上訴駁回。
    事  實
一、乙○○明知未經許可，不得製造及販賣可發射金屬或子彈，
    具有殺傷力之各式槍枝及子彈。其因積欠地下錢莊債務，需
    錢孔急，且因曾做過鐵工，具有車床之技術，熟悉車鐵器之
    作業，竟萌生購買玩具手槍、子彈加以改造成有殺傷力之槍
    枝及子彈而販售圖利之意，未經許可，基於製造槍枝及子彈
    之犯意，於民國（下同）95年 3月初某日起間，從雅虎奇摩
    拍賣網站以新台幣（下同）4800元購得不具殺傷力仿WALTHE
    R 廠PPK/S型動玩具手槍1枝（即PPK -8mm道具槍）、子彈數
    發，又另購買滑套、槍機、撞針、彈簧、勾彈等零件後，在
    其位於桃園縣中壢市○○路 475巷20號住處，以扣案工具中
    之剉刀、電鑽、固定鉗、G 型夾、鑽頭等工具，鑽通槍管及
    更換為金屬槍管、滑套、撞針、槍機、勾彈，並以電鑽鑽孔
    ，利用銅條、鉛塊製作彈頭之方式改裝子彈，將上開玩具手
    槍及子彈改造為可發射子彈具有殺傷力之改造手槍1 把及子
    彈1顆（編號4）。乙○○於改造上開槍彈大致完成後，即基
    於販賣槍、彈之犯意，於95年4月8日下午 5時41分許，利用
    雅虎奇摩拍賣網站，以暱稱「軒＠雜貨鋪Ｚ00000000000」刊
    登販賣上開手槍之訊息及手槍照片於前開拍賣網站上，供不
    特定拍賣競價，最低出價為4萬元，並留下其所有000000000
    0 行動電話門號，供買家聯絡。嗣經台北市政府警察局刑事
    警察大隊員警詹木順於同日上網巡邏發現上情，佯充作買家
    與乙○○聯絡，雙方於電話中談妥交易價格即為拍賣之最低
    出價 4萬元，並約定於95年4月10日下午3時30分許，在臺北
    市○○○路之新光三越百貨公司前交易。嗣至95年 4月10日
    交易當日，乙○○致電詹木順表示其對台北路況不熟，詹木
    順即更改交易地點為高速公路重慶北路交流道附近之麥當勞
    速食店。乙○○不疑有他，於當日下午1時許，駕駛8P-9381
    號自小客車，先至桃園縣中壢市興和里下興南 5號友人甲○
    ○住處，搭載當時尚不知情之甲○○同往臺北以壯膽， 2人
    駕車行駛於高速公路時，乙○○告訴甲○○欲至臺北販賣槍
    、彈，詎甲○○得知上情後，竟仍基於幫助乙○○販賣槍、
    彈之犯意陪其前往交易，於行駛途中乙○○因不熟悉台北道
    路並下錯交流道，甲○○即使用其所有門號為0000000000之
    行動電話與佯裝買家之員警詹木順聯絡詢問路線，以幫助乙
    ○○順利到達交易地點。嗣於95年4月10日下午3時30分許，
    乙○○依約至臺北市大同區○○○路○段275巷附近之麥當勞
    速食店後，獨自前往 3樓交易，並囑甲○○於所駕駛之小客
    車內看管上開槍彈，甲○○即幫助乙○○看管上開槍彈，以
    利交易進行。乙○○到達上開速食店 3樓時，撥打詹木順行
    動電話確認交易對象後，表示要先看錢才可，詹木順與另 1
    員警張穎敏向其表示員警身份並逮捕後，旋即同至前開小客
    車上逮捕甲○○，並在該小客車內扣得上開具殺傷力仿WALT
    HER廠PPK/S型半自動金屬改造手槍1支及子彈1顆（編號 4，
    另扣得編號1至3不具殺傷力之子彈 3顆）。復經乙○○同意
    ，帶同員警詹木順、張穎敏、李聲孝、張加珍至桃園縣中壢
    市○○路 475巷20號住處搜索，由乙○○自行取出其所有供
    製造槍彈工具之電鑽1組、G型夾、固定鉗各1個、鑽頭5支（
    其中4支自中藥罐內取出，編號1至4號；另1支自鉛筆盒內取
    出，為有鏽蝕之鑽頭）、剉刀10把等物品及與本案無關之砂
    紙1批、鑽頭29支，始查知上情。
二、案經臺北市政府警察局移送台灣士林地方法院檢察署檢察官
    偵查起訴。
    理  由
壹、證據能力：
一、按被告以外之人於審判外之言詞或書面陳述，除法律有規定
    者外，不得作為證據；又被告以外之人於審判外之陳述，雖
    不符合同法第159條之1至第159條之4之規定，但經當事人於
    審判程序同意作為證據，法院審酌該言詞陳述或書面陳述作
    成時之情況，認為適當者，亦得為證據。當事人、代理人或
    辯護人於法院調查證據時，知有第159條第1項不得為證據之
    情形，而未於言詞辯論終結前聲明異議者，視為有前項之同
    意，刑事訴訟法第159條第1項及第159條之5分別定有明文。
    查下列各該被告以外之人於審判外之陳述（包含書面陳述）
    ，雖屬傳聞證據，除下述二、三部分外，當事人於原審準備
    程序及審判期日中均表示同意作為證據方法而未爭執，審酌
    上開證據資料作成時之情況，尚無違法不當及證明力明顯過
    低之瑕疵，認以之作為證據應屬適當，依刑事訴訟法第 159
    條之 5規定，認前揭證據資料均有證據能力，合先敘明。
二、被告乙○○之警詢筆錄：
  (一)按被告之自白，非出於強暴、脅迫、利誘、詐欺、疲勞訊問
    、違法羈押或其他不正之方法，且與事實相符者，得為證據
    。被告陳述其自白係出於不正之方法者，應先於其他事證而
    為調查。該自白如係經檢察官提出者，法院應命檢察官就自
    白之出於自由意志，指出證明之方法，刑事訴訟法第一百五
    十六條第一項、第三項分別定有明文。被告乙○○對於其警
    詢中之自白，辯稱：在伊住處搜索及製作警詢筆錄時，員警
    告訴伊若承認有改造及販賣槍枝，即可獲交保並判緩刑，伊
    家人及友人黃佩瑩、林彥廷、蔡鴻志、黃茹絹、黃賴貴英、
    蔡鴻志都有聽到，伊為求交保及輕判，才在警詢中坦承有改
    造及販賣槍枝，其實伊並未改造及販賣云云，其辯護人並稱
    ：被告乙○○於警詢中之自白非出於其自由陳述，且係遭警
    設計之「陷害教唆」，依此取得之自白無證據能力云云。惟
    查：
  1.原審傳喚當日執行搜索勤務之員警詹木順、張穎敏、李聲孝
    、張加珍等人均否認告知承認改造及販賣槍枝，可獲交保並
    判緩刑表示（見原審95年12月27日及96年 1月24日審判筆錄
    ），張加珍警員並結證稱：如果有說，也是跟家屬說如果要
    交保，要準備錢，不可能說承認就可以交保等語（見原審96
    年1月24日審判筆錄第5頁）；經令被告乙○○、甲○○及上
    開證人指認究係何警員作此承諾，證人蔡志鴻、黃佩瑩指認
    是張加珍警員（分見原審96年1月24日審判筆錄第5頁，第16
    頁），證人林彥廷（見同上筆錄第19頁、第20頁）、黃茹絹
    （見同上筆錄第21頁、第22頁）、黃賴貴英（見同上筆錄第
    24頁）則均無法指認，而被告乙○○、甲○○則指認李聲孝
    警員，被告乙○○並稱對於張加珍警員沒有印象（見同上筆
    錄第 6頁），證人黃賴貴英則證稱僅記得李聲孝警員有在場
    ，但不記得他有無說話（見同上筆錄第24頁），可見被告乙
    ○○、甲○○與其餘證人指認出言利誘、詐騙之員警已有不
    同，被告乙○○甚且對證人蔡志鴻、黃佩瑩指認之張加珍警
    員「沒印象」，所辯已難令人採信；況交保乃法官、檢察官
    之職權，判緩刑乃法官之職權，他人不得越俎代庖，此乃一
    般常識，被告乙○○殊難諉為不知。此外，證人黃佩瑩、黃
    茹絹、林彥廷、黃賴貴英、蔡鴻志等人均為被告乙○○之至
    親好友，所證自有偏頗、迴護之嫌，不足採信，故被告乙○
    ○此部分所指，即乏實據，尚難採信；另查獲員警係親自參
    與被告之販售槍、彈聯絡、交易，確信被告乙○○犯罪始加
    以逮捕，並進而查獲扣案之槍、彈，並非利誘、詐騙之搆陷
    犯罪所可比擬。
  2.被告乙○○指稱員警張加珍要其好好配合承認製造、販賣槍
    械之犯行，經質諸被告員警要其如何配合製作筆錄，其答稱
    ：叫伊什麼都說「是」、「有」。（見原審96年 1月24日審
    判筆錄第 7頁），然95年12月27日原審當庭勘驗被告乙○○
    之警詢錄音帶：「第一次警詢筆錄之錄音與筆錄互核相符
    ，且逐字打字，有聽到打字聲音。第二次警詢筆錄第一頁
    及第一個問題與錄音相符，跳聽如何改造部分，被告自承買
    道具槍回來改造及如何購買零件並改造等情形，錄音與筆錄
    記載相符（如偵查卷第17、18頁）。員警是以一問一答方式
    製作筆錄，於製作過程中有不明瞭之處尚再詢問被告，例如
    ，勾彈、銼刀、Ｇ『型』夾，均是被告主動陳述，員警詢問
    如何寫，且被告自承零件都有『誤差值』，員警即稱：你講
    的這麼細。另外，有關零件是否全用以改造槍械，警員亦是
    詢問被告而後加以記載。且可以聽到打字的聲音。且員警就
    被告答案會重複陳述並詢問被告是否如此。」，有上開勘驗
    筆錄可參（見96年 1月24日原審審判筆錄第27頁），被告乙
    ○○並自承警詢筆錄之內容都是自己講出來的，沒有人教伊
    如此作答，回答內容與警察無關（見同上筆錄第28頁）。可
    見警詢筆錄之內容，不僅是被告乙○○主動告知員警改造槍
    枝之細節、用語，甚至告知員警相關名詞之正確寫法，其間
    尚有員警稱其講得很細的對話，且言談自然、從容，是其警
    詢筆錄，不僅出於其自由意志所為，且內容具體而明確，並
    與事實相符（詳如後述），顯非遭不正方法非法取得甚明，
    是以被告乙○○抗辯警詢筆錄中之自白係遭警不當誘導取得
    云云，顯非事實，自不足採。
  3.按所謂「陷害教唆」，係指行為人原不具犯罪之故意，純因
    司法警察之設計教唆，始萌生犯意，進而實施犯罪構成要件
    之行為者而言。若係對於原已犯罪或具有犯罪故意之人，以
    設計引誘之方式，使其暴露犯罪事證，而加以逮捕偵辦者，
    則屬刑事偵查技巧上所稱之「釣魚」，而非「陷害教唆」。
    申言之，因「陷害教唆」係司法警察以引誘或教唆犯罪之不
    正當手段，使原無犯罪故意之人因而萌生犯意而實施犯罪，
    再進而蒐集其犯罪之證據或予以逮捕偵辦，縱其目的係在於
    查緝犯罪，但手段顯然違反憲法對於基本人權之保障，且已
    逾越偵查犯罪之必要程度，對於公共利益之維護並無意義，
    其因此等違反法定程度所取得之證據資料，應不具有證據能
    力。又「陷害教唆」與警方對於原已具有犯罪故意並已實施
    犯罪行為之人，以所謂「釣魚」之偵查技巧蒐集其犯罪證據
    之情形有別，自不得混為一談，「釣魚」純屬刑事偵查犯罪
    之技巧，且因犯罪者原已犯罪或具有犯罪之意圖，警方僅係
    運用設計引誘之技巧，使其暴露犯罪事證而加以逮捕偵辦，
    並未違反憲法對於基本人權之保障，且於公共利益之維護有
    其必要性，故依此所得之證據，並非不具有證據能力（參照
    最高法院92年度台上字第4558號判決、93年度台上字第1868
    號判決）。本件係被告乙○○於拍賣網站貼上刊登販賣槍枝
    之訊息及照片，經由員警詹木順網路巡邏發現上情後佯裝買
    家向其購買等情，已據證人詹木順於原審審理中證述甚詳（
    見原審95年12月27日審判筆錄第4頁 ），足見被告乙○○原
    即有販賣槍枝之犯意，則警方於網路巡邏時發現有販賣槍枝
    之情事，而以前開方法，誘使被告乙○○現身而加以逮捕，
    應屬前開「釣魚」之偵查技巧，而非「陷害教唆」甚明，依
    前開說明，本件因員警之誘捕行為而取得之證據，即非無證
    據能力。此外，復查無其他積極證據足認上開自白筆錄有出
    於非任意性或非真實性之情事，核與刑事訴訟法第一百五十
    六條第一項之規定相符，是以被告乙○○之警詢筆錄，自具
    有證據能力。
  (二)被告乙○○警詢筆錄中有關被告甲○○之部分，屬共犯之陳
    述，依刑事訴訟法第159條之2規定：被告以外之人於司法警
    察調查中所為之陳述，與審判中不符時，其先前之陳述具有
    較可信之特別情況，且為證明犯罪事實存否所必要者，得為
    證據。本件被告乙○○於警詢中之陳述並無出於非任意性或
    非真實性之情況，已如前述，而其於原審審理中對於同案被
    告甲○○之部分，係陳述：甲○○係在警察叫他打開伊包包
    時才知有槍云云，與警詢中所述：於查獲前 1日找甲○○隔
    天陪伊去台北，被查獲當日往台北途中告訴甲○○要去台北
    找向其買改造槍枝之買家云云，有所不同，然其先前陳述具
    有較可信之特別情況，且為證明犯罪事實存否所必要者（詳
    如後述），自得採為證據，故被告乙○○警詢筆錄中有關於
    被告甲○○部分之陳述，亦屬有證據能力。被告甲○○請求
    再傳訊被告乙○○為證人證明甲○○並無幫助販賣槍彈犯行
    ，因原審已經傳訊，情形已如前述，本院認無再重複傳訊之
    必要。
三、被告甲○○之警詢筆錄：
    被告乙○○之辯護人稱：被告甲○○於警詢中所言，係警察
    所教，故無證據能力云云。惟查：
  (一)被告甲○○於原審審理中自承：警詢筆錄，是警察問什麼伊
    就回答什麼，警察沒有強迫伊，都是伊自己回答的，伊的筆
    錄是警察一邊問一邊打電腦製作，伊當時也看得到筆錄內容
    。警察沒有打伊也沒有威脅利誘等語（見原審96年3月7日審
    判筆錄第10頁），辯護人所指，顯然無據。故被告甲○○於
    警詢中之自白既非出於不正方法取得，且與事實相符（詳如
    後述），自具有證據能力。
  (二)被告甲○○警詢筆錄中有關於被告乙○○之部分，屬共犯之
    陳述。經查96年 1月24日原審審理時將上開警詢筆錄提示被
    告甲○○以證人身分具結作證，其表示所述內容屬實，被告
    乙○○之辯護人並表示不予詰問（見該次筆錄第31頁），故
    被告甲○○警詢中所陳並未與審判中並無不符，其警詢筆錄
    中有關於被告乙○○之部分應無證據能力（至其在原審以證
    人身分具結作證表示警詢內容屬實，警詢筆錄之內容既經顯
    示於公判庭，自屬被告以外之人於審判中向法官之陳述，自
    得採為證據）。
貳、實體部分：
一、訊據上訴人即被告乙○○固坦承於上開時、地在雅虎奇摩拍
    賣網站，以暱稱「軒＠雜貨鋪Ｚ00000000000」刊登販賣手槍
    之訊息及將手槍照片貼於前開拍賣網站上，嗣與佯裝買主之
    警員詹木順約定交易槍枝事宜，並偕同被告甲○○赴約後，
    為警查獲扣案手槍之事實，惟辯稱：伊於95年 4月間看跳蚤
    雜誌有賣改造的中古 PPK道具槍，伊即上網刊登賣槍之訊息
    ，網站上之手槍照片，是從網路上隨意抓下來的 PPK槍照片
    ，伊是接獲佯裝買家的員警電話後，才打跳蚤雜誌的電話去
    買槍，伊於95年 4月10日在中壢交流道附近買到扣案手槍及
    子彈，買到後才去找甲○○一起上台北，伊並未改造手槍、
    子彈，且扣案工具根本不可能用以改造槍、彈云云。訊據上
    訴人即被告甲○○，固坦承與被告乙○○一起上台北，途中
    曾幫被告乙○○打電話給佯裝買主之警員詹木順問路之事實
    ，惟辯稱：當天被告乙○○要伊陪同上台北找網友，快到台
    北時，乙○○才說要賣槍，伊並未幫助他賣槍云云。
二、經查：
  (一)被告乙○○部分：
  (1)被告乙○○對於其在95年 3月初某日，從雅虎奇摩拍賣網站
    以4800元購得上開玩具手槍、子彈及其他零件後，即以扣案
    工具改造槍枝及子彈，其以扣案工具中之剉刀、電鑽及固定
    鉗、G 型夾、鑽頭等工具，打通及更換槍管、滑套、撞針、
    槍機、勾彈及改裝子彈後，即上網拍賣上開已具殺傷力之槍
    枝及子彈，復與佯裝買家之員警談妥交易，偕同同案被告甲
    ○○赴約交易即為警查獲之事實，業據被告乙○○於警詢（
    見查卷第15頁至第22頁）、初次偵訊（見偵查卷第61頁至第
    64頁）及其於羈押庭訊問（見原審95年度聲羈字第90號95年
    4 月11日訊問筆錄）時供承不諱，核與證人即員警詹木順於
    原審審理中證述自雅虎奇摩拍賣網站上見被告乙○○所刊登
    之槍枝拍賣訊息後與其聯絡，雙方談妥交易細節，被告乙○
    ○依約前往交易時，為員警查扣上開改造手槍、子彈等情相
    符（見原審95年12月27日審判筆錄第 3頁至第14頁），復有
    查扣之手槍1枝、子彈1顆、電鑽1 組、G型夾、固定鉗各1個
    、鑽頭5支（其中編號1至4號 4支自中藥罐內取出；另1支自
    鉛筆盒內取出，為有鏽蝕之鑽頭）及剉刀10把等扣案及雅虎
    奇摩拍賣網站之下載資料 3張、雅虎奇摩會員中心之回覆資
    料 1張等附卷可稽。而上開手槍、子彈經送鑑定結果：認扣
    案手槍（槍枝管制編號0000000000號）1枝，係仿WALTHER廠
    PPK/S 型半自動手槍製造之槍枝，換裝土造金屬槍管而成之
    改造手槍，機械性能良好，可擊發適用之子彈，認具殺傷力
    ；又送鑑子彈4顆，認均係由玩具金屬彈殼組裝直徑約8.2mm
    金屬彈頭而成之改造子彈，經檢視，彈底均有撞擊痕跡，均
    經實際試射，其中編號 4之子彈，可擊發，認具殺傷力，其
    餘 3顆（編號1至3）均無法擊發，認不具殺傷力等情，有內
    政部警政署刑事警察局95年 4月24日刑鑑字第0950052154號
    槍彈鑑定書及該局95年11月27日刑鑑字第0950158145號函各
    1份在卷可佐，足認扣案之手槍及子彈1顆均具有殺傷力無訛
    。
  (2)被告乙○○雖翻異前詞，並辯稱：扣案工具無法改造槍、彈
    云云。惟被告乙○○於警詢、初次偵訊及原審羈押庭訊問時
    ，對於如何以該批工具改造手槍、子彈，已供述甚詳如前述
    ，且犯罪有其私密性，非他人所得知，若非被告親自所為，
    他人無從知悉。本件被告乙○○對本案犯罪私密情況，既知
    之甚詳，已足認為其所為，何況又有改造工具及槍彈可佐，
    是其事後空言否認，不可採信。至於扣案工具送內政部警政
    署刑事警察局鑑定是否能改造扣案之手槍及子彈，該局雖覆
    以：扣案工具均係一般五金工具，可否改造槍、彈使用，因
    涉及行為人知識、經驗及技術，該局未便臆測，有該局95年
    11月27日刑鑑字第0950158145號函在卷可稽，然被告乙○○
    於警詢中自承其算是車床技術員，對車鐵器方面算內行，且
    從網路上查槍枝資料後自行研發改造（見偵查卷第18頁、第
    19頁），於原審準備程序中並自承曾做過鐵工（見原審95年
    6月6日準備程序筆錄第 3頁），其於羈押庭訊問其何以有改
    造槍枝、子彈之技術時，又自承從網路上找到的資料，再加
    上賣道具的店家有提供金屬零件可以更換等語（見該次筆錄
    第 2頁），足見被告乙○○確有改造槍、彈之知識及技術；
    而證人詹木順並證述扣案工具均是被告乙○○自其住處取出
    並表示是改造手槍之工具等語（見原審95年12月27日審判筆
    錄第10頁）；另原審當庭勘驗扣案工具，認自中藥罐內取出
    之鑽頭 4支（編號1至4號），及自鉛筆盒中取出有鏽蝕之鑽
    頭 1支，不僅可放入槍管，且長度均可到達阻鐵，有原審95
    年12月27日審判筆錄（第21頁）之勘驗內容及拍攝勘驗照片
    在卷可參，足認上開鑽頭適為扣案手槍改造之用，而剉刀、
    電鑽及固定鉗、G 型夾等，雖屬一般五金工具，然因被告乙
    ○○具有改造槍、彈之知識及技術，自可用以改造槍、彈。
    所辯上情不足採信。
  (3)又被告乙○○辯稱：扣案手槍與拍賣網站上張貼販賣之手槍
    顏色不同，並非同 1枝，可見其並無改造云云。經核扣案手
    槍之槍管為銀色，槍身為黑色，漆色嶄新，網站上張貼之手
    槍照片，槍管及槍身均為黑色，漆色較舊，並有部分掉漆，
    此觀扣案手槍及卷附照片可明，是2者顏色確有不同。而該2
    枝手槍以外型研判，雖無法研判為同1枝手槍，但屬同1款手
    槍，此有內政部警政署刑事警察局96年1月17日刑鑑字第096
    0003341 號函附卷可稽，參以扣案手槍漆色嶄新，及被告乙
    ○○於偵查中自承改造槍彈至查獲前 1日等語（見偵查卷第
    61頁）觀之，堪認被告乙○○應係拍攝扣案手槍照片張貼上
    網後，仍作部分改造及修飾，以利出售，尚難以 2槍枝外觀
    顏色有異，即遽認非屬同1槍枝。
  (4)另被告乙○○於警詢（見偵查卷第19頁）、偵查初訊（見偵
    查卷第63頁）、及其於羈押庭訊問時（見該次筆錄第 3頁）
    ，已坦承改造上開槍彈後，曾至桃園縣大園鄉一帶試射，試
    射結果成功擊發等情不諱，足認被告乙○○對於改造後之手
    槍及子彈具有殺傷力乙節，亦是知之甚詳。
  (5)綜上觀之，被告乙○○於警詢、初次偵訊及其於羈押庭訊問
    時之自白與事實相符，自足堪採信，其事後翻異前供，顯係
    卸責之詞，委無足採，本案事證明確，被告乙○○製造、販
    賣槍彈之犯行洵堪認定。
  (二)被告甲○○部分：
  (1)被告甲○○於警詢中自承被查獲前 1日即95年4月9日，被告
    乙○○至伊住處邀伊翌日一同至台北賣 1枝槍，因為被告乙
    ○○怕被搶，要伊陪同前往壯膽，伊在車上有看到那 1把銀
    黑色手槍等語（見偵查卷第26頁至第27頁），於偵查中又稱
    ：在來台北車上乙○○才告訴伊要到台北賣槍，在車上伊有
    借電話給他，因為乙○○開車無法打電話，所以伊幫他撥電
    話，伊知道賣槍是違法的，伊問對方人在哪裡等語（見偵查
    卷第65頁至第67頁），並經被告乙○○於警詢中供述：於查
    獲前 1日找甲○○隔天陪伊去台北，被查獲當日往台北途中
    告訴甲○○要去台北找向其買改造槍枝之買家等語（見偵查
    卷第16頁、第17頁），於偵查中稱：伊在往台北途中告訴甲
    ○○要來台北賣槍，伊向他表示要上台北賣槍時，甲○○並
    未阻擋，因為他知道伊處境，需要用到錢等語（見偵查卷第
    64頁），足見被告甲○○至少在查獲當日往台北途中，已知
    被告乙○○要上台北找買家交易槍枝，且未加阻止，並陪同
    前往。是被告乙○○於原審改稱：被告甲○○是在警察叫他
    打開伊包包時才知有槍云云，顯係事後迴護之詞，不可採信
    。
  (2)再被告甲○○自承在往台北途中，曾以其行動電話撥電話給
    佯裝買家之員警問路等情，核與證人詹木順對檢察官詰問：
    「你跟確定不是乙○○的人通話內容？」證稱：「他說他們
    下錯交流道到三重，我跟他們說再繞回來，大概是問路的內
    容，他們路不熟，走錯路。」（見原審95年12月27日審判筆
    錄第 6頁）等情相符，足見被告甲○○確有幫助被告乙○○
    與槍枝買家聯絡。
  (3)又至交易地點即臺北市大同區○○○路○段275巷附近之麥當
    勞速食店時，僅被告乙○○1人前往該速食店3樓與槍枝買家
    見面，被告甲○○則留在所駕駛之小客車上，且扣案槍彈亦
    放在該小客車內，被告乙○○並未帶下車等情，為被告 2人
    所是認，並經員警詹木順、張穎敏、李聲孝、張加珍證述屬
    實，對於被告甲○○為何不下車乙節，被告乙○○稱：是因
    為伊叫他在車上幫忙看好槍彈等語（見偵查卷第16頁）。綜
    上可見，被告甲○○明知被告乙○○要前往台北賣槍時，不
    僅同意陪同前往壯膽，且在途中幫忙被告乙○○與買家聯絡
    問路，以利到達交易地點，並於被告乙○○下車與買家接洽
    時，幫忙被告乙○○看管槍、彈以利交易之進行，其有幫助
    被告乙○○販賣槍、彈之犯意甚明，所辯上情不足採信，本
    案事證明確，被告甲○○幫助被告乙○○販賣槍、彈之犯行
    洵堪認定。被告甲○○請求傳訊證人饒志文證明其並不知乙
    ○○販賣槍彈，因事證已臻明確，本院認無傳訊之必要。
三、新舊法比較：
    被告行為後，94年2月2日修正公布之刑法已於95年7月1日生
    效施行，其中第2條第1項「行為後法律有變更者，適用行為
    時之法律。但行為後之法律有利於行為人者，適用最有利於
    行為人之法律」之規定，係規範行為後法律變更所生新、舊
    法律比較適用之準據法，並非刑法實體法律，自不生行為後
    法律變更之比較適用問題，故刑法修正施行後，應適用該修
    正後之第2條第1項之規定，依「從舊、從輕」之原則比較新
    、舊法律之適用；又比較新舊法時，應就罪刑有關之共犯、
    未遂犯、想像競合犯、牽連犯、連續犯、結合犯，以及累犯
    加重、自首減輕暨其他法定加減原因（如身分加減）與加減
    例等一切情形，綜其全部罪刑之結果而為比較後，再適用有
    利於行為人之法律處斷，而不得一部割裂分別適用不同之新
    、舊法（最高法院24年上字第4634號、29年上字第 964號判
    例意旨及最高法院95年度第 8次刑事庭會議決議參照）。經
    查：
  (一)關於罰金刑：修正前槍砲彈藥刀械管制條例第8條第1項、第
    12條第 1項罪，法定刑均有應併科一定金額以下罰金之規定
    ，依被告行為時之修正前刑法第33條第 5款規定：「主刑之
    種類如左：五、罰金：一元（指銀元）以上」，惟被告行為
    後施行之新法第33條第 5款規定：「主刑之種類如下：五、
    罰金：新臺幣 1千元以上，以百元計算之。」，經比較修正
    前後關於科處罰金刑之最低刑度規定，自應以被告行為時之
    修正前法律較有利於被告。
  (二)關於牽連犯：修正前刑法第55條規定：「一行為而觸犯數罪
    名者，或犯一罪而其方法或結果之行為犯他罪名者，從一重
    處斷。」，修正後已將「犯一罪而其方法或結果之行為犯他
    罪名者，從一重處斷」之牽連犯規定刪除，故依修正後之刑
    法規定，被告所犯各罪應依數罪併罰之規定分論併罰。比較
    修正前、後之法律規定，應以修正前之牽連犯規定較有利於
    被告。
  (三)關於想像競合關係：修正前刑法第55條有關想像競合犯之規
    定為：一行為而觸犯數罪名者，從一重處斷。修正後則改為
    ：一行為而觸犯數罪名者，從一重處斷。但不得科以較輕罪
    名所定最輕本刑以下之刑。所增列之文字，為法理之明文化
    ，並無有利、不利之情形，應依一般法律適用之原則，適用
    裁判時法（最高法院95年10月18日刑庭會議決議參照），亦
    即無比較新舊法之問題。
  (四)關於未遂犯：未遂犯規定於被告行為後有修正，然有關已著
    手實行犯罪而未生犯罪結果之障礙未遂，及二人以上均共同
    實行犯罪之正犯，刑法相關條文文字雖經修正，惟無有利、
    不利之情形，應依一般法律適用之原則，適用裁判時法，無
    比較新舊法之問題。
  (五)關於幫助犯：修正前刑法第30條：「幫助他人犯罪者，為從
    犯。雖他人不知幫助之情者，亦同。從犯之處罰，得按正犯
    之刑減輕之。」，修正後為：「幫助他人實行犯罪行為者，
    為幫助犯。雖他人不知幫助之情者，亦同。幫助犯之處罰，
    得按正犯之刑減輕之。」，然此為法理之明文化，對被告不
    生影響，無新舊法比較問題。
  (六)本件經綜合觀察全部罪刑比較之結果，依修正後刑法第 2項
    前段規定，適用修正前刑法第33條第 5款、第55條後段牽連
    犯之規定對被告較有利，自應全體適用修正前（原判決誤載
    為修正後）之刑法相關規定。
四、論罪科刑：
  (一)按刑法上關於販賣罪，祇要被告本身原有販賣之故意，且已
    著手於販賣行為，即應分別情形論以販賣既遂或未遂。倘對
    造無買受之真意，為協助警察辦案而佯稱購買，以求人贓俱
    獲，雖事實上不能真正完成買賣，但被告原來既有販賣之故
    意，且已著手於販賣行為，仍應論以販賣罪之未遂犯。此與
    被告原無販賣之意思，單純被誘捕之情形有別（最高法院85
    年3月12日85年度第4次刑事庭會議決議；最高法院89年台上
    字第4144號判決參照）。核被告乙○○製造上開槍、彈所為
    ，係犯槍砲彈藥刀械管制條例第8條第1項未經許可製造可發
    射子彈具殺傷力槍枝罪、第12條第 1項未經許可製造子彈罪
    ；其販賣上開槍、彈予佯裝買家之員警然未得逞之所為，係
    犯同條例第8條第5項、第 1項未經許可販賣可發射子彈具殺
    傷力槍枝未遂罪、第12條5項、第1項未經許可販賣子彈未遂
    罪。被告乙○○未經許可持有槍、彈之低度行為，已分別為
    其製造、販賣槍、彈之高度行為所吸收，均不另論罪。被告
    乙○○係基於同一製造之犯意，在同一地點，時間緊接製造
    上開槍、彈，係一製造行為，同時觸犯該例第8條第1項未經
    許可製造可發射子彈具殺傷力槍枝罪、及第12條第 1項未經
    許可製造子彈罪；又其同時、地販賣上開槍、彈，係一販賣
    行為同時觸犯該條例第 8條第5項、第1項未經許可販賣可發
    射子彈具殺傷力槍枝未遂罪及第12條5項、第1項未經許可販
    賣子彈未遂罪，均為想像競合犯，應分別從一重論以違反槍
    砲彈藥刀械管制條例第8條第1項未經許可製造可發射子彈具
    殺傷力槍枝罪及第 8條第5項、第1項未經許可販賣可發射子
    彈具殺傷力槍枝未遂罪處斷。上開 2罪，具有方法、結果之
    牽連關係，應從一重論以未經許可製造可發射子彈具殺傷力
    槍枝罪。
  (二)又按刑法上之幫助犯，係對於犯罪與正犯有共同之認識，而
    以幫助之意思，對於正犯資以助力，而未參與實施犯罪之行
    為者而言（最高法院75年度台上字第1509號、88年度台上字
    第1270號判決亦同此意旨）。是以，如未參與實施犯罪構成
    要件之行為，且係出於幫助之意思提供助力，即屬幫助犯，
    而非共同正犯。本件被告甲○○明知被告乙○○北上販賣槍
    彈，仍陪同前往，並於途中幫被告乙○○打電話聯絡買家問
    路，且於被告乙○○下車前去交易時，為被告乙○○看管置
    放於小客車內之槍、彈，因被告甲○○僅係基於陪被告乙○
    ○壯膽之幫助犯意，且幫被告乙○○打電話予買家問路及為
    其看管槍、彈之行為，均屬販賣槍、彈罪之構成要件以外之
    行為，故核其所為，係幫助犯槍砲彈藥刀械管制條例第 8條
    第5項、第1項未經許可販賣可發射子彈具殺傷力槍枝未遂罪
    及第12條5項、第1項未經許可販賣子彈未遂罪。因其僅止於
    幫助，並按正犯之刑減輕之。被告甲○○幫助被告乙○○同
    時、地販賣上開槍、彈，係一幫助販賣行為同時觸犯該條例
    第8 條第5 項、第1 項未經許可販賣可發射子彈具殺傷力槍
    枝未遂罪及第12條5 項、第1 項未經許可販賣子彈未遂罪，
    為想像競合犯，應從一重論以幫助未經許可販賣可發射子彈
    具殺傷力槍枝未遂罪處斷，並按既遂犯之規定遞減輕其刑。
五、撤銷改判部分
    原審對被告甲○○予以論罪科刑，固非無見，惟查，中華民
    國96年罪犯減刑條例，業於96年7月4日公布，同年月16日施
    行，被告甲○○所犯雖為幫助犯槍砲彈藥刀械管制條例第 8
    條第5項、第1項未經許可販賣可發射子彈具殺傷力槍枝未遂
    之罪名，惟其宣告刑為有期徒刑1年6月，符合減刑條件，應
    予減刑，原審未及審酌及此，即有未洽。被告甲○○上訴意
    旨稱伊沒有幫助犯意云云，雖為無理由，惟原判決關於被告
    甲○○部分既有上開可議，仍屬不可維持，應由本院將原判
    決關於被告甲○○部分撤銷改判，爰審酌被告甲○○尚無前
    科紀錄，素行尚佳，且僅係幫助犯，並未有任何所得，犯罪
    情節較輕等一切情狀（依最高法院95年度第 8次刑事庭會議
    決議六、(一)之意旨，修正後刑法第57條之規定，為法院就刑
    之裁量審認標準見解之明文化，非屬法律之變更，無新舊法
    比較適用之問題），量處如主文第 2項所示之刑。並依中華
    民國96年罪犯減刑條例第 2條第1項第3款規定，減為有期徒
    刑 9月，併科罰金新台幣1萬5千元，及諭知罰金如易服勞役
    ，以新臺幣2,000元折算1日之折算標準〔被告行為時之修正
    前刑法第42條第2項前段規定：「易服勞役以1元（指銀元）
    以上3元以下折算1日」，該規定之數額，並依被告行為時之
    罰金罰鍰提高標準條例第 2條前段之規定，將其原定數額提
    高為100倍折算1日，即依被告行為時之法律，其易服勞役之
    折算標準，應以銀元100元（即新臺幣 300元）以上300元（
    即新臺幣900元）以下折算1日，惟被告行為後施行之新法第
    42條第 3項前段規定：「易服勞役以新台幣1,000元、2,000
    元或3,000元折算1日」，經比較修正前後之易服勞役折算標
    準之規定，自應以修正後之法律較有利於被告，故就罰金部
    分依修正後之刑法第42條第 3項規定，諭知易服勞役之折算
    標準〕。至公訴人對被告甲○○具體求刑有期徒刑 4年，尚
    嫌過重，附此敘明。又扣案仿WALTHER廠PPK/S型半自動金屬
    改造手槍（槍枝管制編號0000000000號）壹枝、改造子彈壹
    顆（編號 4），均屬違禁物，不問屬於犯人與否，應依刑法
    第38條第1項第1款規定宣告沒收。
六、上訴駁回部分
    原審以被告乙○○犯罪事證明確，適用槍砲彈藥刀械管制條
    例第8條第5項、第1項、第12條第5項、第1項，刑法第2條第
    1項、第11條前段、第55條、第25條第2項、第38條第1項第1
    款、第2款、第42條第3項，修正前刑法第55條後段等規定，
    並審酌被告乙○○尚無前科紀錄，素行尚佳，然其年輕力壯
    ，不知上進，竟為償還地下錢莊債務，而改造具殺傷力之槍
    、彈進而出售牟利，危害社會安寧秩序，且被告雖無認罪之
    義務，然其甫被查獲之初，因尚有悔意故坦承犯行，然嗣後
    為脫免罪責，一再反覆其詞，並無端以員警不當取得警詢自
    白為抗辯，致原審傳訊其家人及員警多達 9人查證，嚴重浪
    費司法資源，且至原審審理終結前仍一再指責都是警察害的
    （見原審96年 3月14日審判筆錄），可見其並無任何悔意，
    犯後態度不佳等一切情狀，量處被告乙○○有期徒刑6年6月
    ，併科罰金新台幣10萬元，並諭知罰金如易服勞役，以新台
    幣2,000元折算1日之折算標準（罰金部分應依修正後之刑法
    第42條第3項規定，諭知易服勞役之折算標準，已如前述 ）
    。並認公訴人對被告乙○○求處有期徒刑10年，併科罰金50
    萬元、尚嫌過重，所判處上開刑度，已足資懲儆。復說明理
    由欄六應否沒收之物。經核其認事用法，俱無違誤，量刑亦
    屬適當，檢察官上訴意旨認原審量刑過輕，及被告乙○○上
    訴意旨否認犯罪，均為無理由，應予駁回。
六、另扣案仿WALTHER廠PPK/S型半自動金屬改造手槍（槍枝管制
    編號0000000000號）壹枝、改造子彈壹顆（編號 4），均屬
    違禁物，不問屬於犯人與否，應依刑法第38條第1項第1款規
    定宣告沒收；扣案之電鑽1組、G型夾、固定鉗各1個、鑽頭5
    支（其中編號1至4號4支自中藥罐內取出；另1支自鉛筆盒內
    取出，為有鏽蝕之鑽頭）、剉刀10把，被告乙○○曾自承都
    是其所有，是家裡翻修機車之工具等語（見原審95年6月6日
    準備程序筆錄第 3頁），雖嗣後改稱：鑽頭10支、剉刀一半
    新的部分是伊購買外，餘均非伊所有，是父親的云云（見原
    審96年 3月14日審判筆錄第12頁），顯係卸責之詞，不足採
    信，而該批工具既係被告乙○○自行取出交予員警，已如前
    述，應認確為供其從事改造槍、彈之用，應依刑法第38條第
    1項第2款規定併予宣告沒收；另現場查扣編號1至3之子彈 3
    顆，因不具殺傷力，有上開內政部警政署刑事警察局槍彈鑑
    定書在卷可參，因非違禁物，且非供被告犯罪所用之物，爰
    不併予宣告沒收；另與本案無關之鑽頭29支、砂紙 1批，亦
    不併予宣告沒收，均附此敘明。
據上論斷，應依刑事訴訟法第368條、第369條第1項前段、第364
條、第299條第1項前段，槍砲彈藥刀械管制條例第8條第1項、第
5 項、第12條第1項、第5項，刑法第2條第1項、第11條前段、第
55條、第25條第2項、第30條第2項、第38條第1項第1款、第42條
第3項，修正前刑法第55條後段，中華民國96年罪犯減刑條例第2
條第1項第3款、第7條，判決如主文。
本案經檢察官姜貴昌到庭執行職務。
中　　華　　民　　國　　96　　年 　　8　　月　　28　　日
 　　　　　       刑事第一庭審判長法　官　蔡  長  溪
                                  法　官　林  俊  益
                                  法　官　陳  春  秋
以上正本證明與原本無異。
如不服本判決，應於收受送達後十日內向本院提出上訴書狀，其
未敘述上訴之理由者並得於提起上訴後十日內向本院補提理由書
（均須按他造當事人之人數附繕本）。
                                  書記官  李  家  敏
中　　華　　民　　國　　96　　年　　8 　　月　　30　　日
附錄：本案論罪科刑法條全文
槍砲彈藥刀械管制條例第8條
未經許可，製造、販賣或運輸鋼筆槍、瓦斯槍、麻醉槍、獵槍、
空氣槍或第4條第1項第 1款所定其他可發射金屬或子彈具有殺傷
力之各式槍砲者，處無期徒刑或5年以上有期徒刑，併科新臺幣1
千萬元以下罰金。
未經許可，轉讓、出租或出借前項所列槍枝者，處 5年以上有期
徒刑，併科新臺幣1千萬元以下罰金。
意圖供自己或他人犯罪之用，而犯前二項之罪者，處無期徒刑或
7年以上有期徒刑，併科新臺幣1千萬元以下罰金。
未經許可，持有、寄藏或意圖販賣而陳列第1項所列槍枝者，處3
年以上10年以下有期徒刑，併科新臺幣700萬元以下罰金。
第1項至第3項之未遂犯罰之。
槍砲彈藥刀械管制條例第12條
未經許可，製造、販賣或運輸子彈者，處1年以上7年以下有期徒
刑，併科新台幣500萬元以下罰金。
未經許可，轉讓、出租或出借子彈者，處6月以上5年以下有期徒
刑，併科新台幣300萬元以下罰金。
意圖供自己或他人犯罪之用，而犯前二項之罪者，處 3年以上10
年以下有期徒刑，併科新台幣700萬元以下罰金。
未經許可，持有、寄藏或意圖販賣而陳列子彈者，處 5年以下有
期徒刑，併科新台幣300萬元以下罰金。
第1項至第3項之未遂犯罰之。
